臺灣高雄地方法院刑事判決　　　　　　　　　　　　　九十年度訴字第一五四號
　　公　訴　人　臺灣高雄地方法院檢察署檢察官
　　被　　　告　己○○
　　被　　　告　甲○○
右列被告等因偽造文書等案件，經檢察官提起公訴（八十九年度偵字第二二一七六號
），本院判決如左：
    主  文
甲○○、己○○均無罪。
    理  由
一、公訴意旨略以：被告甲○○因工廠需款周轉欲向華僑商業銀行股份有限公司（下
    稱華僑銀行）鳳山分行申請貸款，因華僑銀行要求需有二位連帶保證人，甲○○
    乃與其姐夫即被告己○○，基於共同之犯意聯絡，意圖為自己不法之所有，由甲○○向工廠員工丁○○佯稱代其向華僑銀行申請貸款事宜，向丁○○取得身分證
    之際，由己○○出名向華僑銀行鳳山分行申請貸款，未經丁○○同意，即擅自將
    丁○○列為借款連帶保證人（另一名連帶保證人為甲○○姊夫戊○○），並於八
    十七年一月二十二日對保當日，夥同某不詳姓名年籍之女子持丁○○身分證冒充
    為丁○○本人，供華僑銀行鳳山分行職員丙○○辦理對保手續，於保證書及約定
    書上偽簽丁○○署押，持向華僑銀行鳳山分行行使，致該行陷於錯誤，而貸以（
    新台幣）二百萬元，足生損害於丁○○及華僑銀行。嗣因上開貸款未獲清償，華
    僑銀行向本院民事庭訴請連帶保證人丁○○應與借款人己○○及另一連帶保證人
    同負連帶清償責任，丁○○於該案中抗辯否認同意擔任連帶保證人，經承審法官
    認定借款保證書及約定書上之丁○○簽名蓋章非其本人所為，而就丁○○部分判
    決華僑銀行敗訴確定，始經華僑銀行告訴上情。因認被告己○○、甲○○二人共
    同涉犯刑法第二百十六條、第二百十條行使偽造私文書及第三百三十九條第一項
    詐欺取財罪嫌。
二、按犯罪事實應依證據認定之，無證據不得推定其犯罪事實；不能證明被告犯罪者
    ，應諭知無罪判決，刑事訴訟法第第一百五十四條、第三百零一條第一項分別定
    有明文。而刑事訴訟法上所謂認定犯罪事實之證據，係指足以認定被告確有犯罪
    行為之積極證據而言，如未能發現相當證據或證據不足以證明，即不能以推測或
    擬制之方法，以為裁判基礎；又積極證據不足為不利於被告事實之認定時，即應
    為有利於被告之認定，更不必有何有利之證據，亦有最高法院二十九年上字第三
    一０五號、四十年台上字第八十六號、三十年上字第八一六號等判例可資參考。
三、公訴人認被告甲○○、己○○二人涉犯前揭罪嫌，係以丁○○否認同意擔任連帶
    保證人之詞，及本院民事庭將本件貸款約定書、保證書及丁○○另向安泰銀行鳳
    山分行辦理借款時所簽立之借據送請法務部調查局鑑定結果，經認定二者簽名筆
    劃特徵不相符等情為論據，然訊據被告二人固坦承因被告甲○○工廠需款週轉，
    由被告己○○出名向華僑銀行鳳山分行貸款二百萬元，丁○○為該筆借款之連帶
    保證人等事實，惟均否認有前揭犯行，被告甲○○陳稱：丁○○是其母之朋友，
    當時在其工廠擔任版模女工，是其母徵詢丁○○同意作保，對保當日亦有到其家
    裡對保等語；被告己○○則供稱：伊雖為借款人，但實際上是其岳家工廠需款周
    轉，徵得伊同意提供其名下不動產向華僑銀行貸款，但整個貸款手續及保證人均
    由其岳父母及小舅子甲○○自行處理，伊未參與，亦不知道丁○○有無同意擔任
    保證人，但伊記得對保當日，丁○○也有在場等語。經查；
（一）被告己○○於八十七年一月二十二日向告訴人華僑銀行鳳山分行借款二百萬元
      之消費借貸契約，其中以丁○○為連帶保證人部分，固據本院民事庭判決駁回
      華僑銀行請求丁○○連帶清償上開借款且經確定之事實，有本院八十八年度訴
      字第一九０五號民事判決影本一份在卷可稽，並經調閱上開案卷審核無誤，然
      該民事確定判決係以原告（即本案之告訴人華僑銀行）不能證明丁○○有同意
      擔任借款連帶保證人之意思，亦無法證明保證書及約定書上丁○○之簽名為其
      本人所親為等理由，認為華僑銀行主張與丁○○有連帶保證契約存在不可採，
      因而駁回華僑銀行此部分請求，至於保證書及約定書上有關「丁○○」之簽名
      字樣是否出於偽造，甚至是否為被告二人所偽造，在刑事上仍須有確切證據足
      以證明被告二人偽造之犯罪事實，始得論處相關罪刑，不得僅以上開民事判決
      結果，即據以推定被告二人之犯行。合先敘明。
（二）次按公訴人認被告己○○涉嫌偽造丁○○保證書，不外因係己○○為該筆貸款
      之借款人之故，然查，該筆貸款實際上乃係被告己○○之岳家所經營之公司（
      即源寶興曲木有限公司，負責人為己○○之岳父李先美，亦即被告甲○○之父
      ，由被告甲○○與其父母共同經營）須資金周轉，經徵得己○○同意提供其名
      下之不動產擔保向告訴人鳳山分行申請貸款，故而以己○○名義借款，但整個
      貸款手續及所須之保證人等相關借款事宜，均係由其岳父母及被告甲○○負責
      處理，己○○並未參與等情，已據被告甲○○陳明在卷，且由本件借款之對保
      手續係在被告甲○○住處辦理，亦經證人即承辦對保手續之告訴人職員丙○○
      證述在卷，又借款之另一保證人戊○○則亦為甲○○之姊夫等事實，堪認被告
      己○○陳稱其僅為借款名義人，實際上之借款人為甲○○，保證人由甲○○及
      其岳父母自行找人，伊未參與，亦不知情等語，應為真實可信，故縱認保證書
      、契約書上關於丁○○之簽名涉嫌偽造，亦與被告己○○無關，公訴人以被告
      己○○為借款人，即認其亦同有涉嫌，尚嫌速斷。
（三）至被告甲○○有無偽造丁○○保證書一節，雖然丁○○於前揭民事訴訟及本案
      偵審期間雖始終否認有同意擔任借款保證人，但丁○○有無同意作保，攸關其
      應否同負連帶清償責任，是其就本案之借款債務，同有利害關係，故其否認之
      陳詞，乃係對己有利之詞，是否真實，本難盡信，且由當初負責辦理借款對保
      手續之證人丙○○於民事訴訟審理期間始終證述保證書及約定書係丁○○親自
      簽名等語，後於本案偵查期間亦證稱對保當時有核對丁○○本人之身分證與到
      場之女子很像等語（見偵查卷第二八頁反面筆錄），另一被告己○○亦稱丁○○於對保當時在場等語，顯然丁○○之陳述，亦與證人陳志明、被告己○○之
      陳述不一，而告訴人之對保行員既曾當場核對保證人身分證，若非丁○○本人
      親自到場，對保人員當可察覺，此亦顯示丁○○否認有到場對保之證詞，非全
      然可信，故丁○○之證言，尚難得有可信之心證，無法採為不利被告甲○○之
      認定。再者，雖於上開民事訴訟審理期間，承審法官曾將本件借款保證書及約
      定書上之丁○○簽名字樣，與丁○○於八十六年間向安泰銀行鳳山分行借款時
      所簽名之借據及印鑑卡，一併送請法務部調查局鑑定比對結果，經該局鑑定人
      員認為兩者之簽名筆畫特徵不相符，因而無法認定為丁○○之簽名筆跡，然丁○○自稱伊不識字，不會簽名，是亦有由他人代簽之可能，故亦不得依該鑑定
      結果即逕予斷定保證書、約定書上之丁○○簽名必出於偽造，公訴人因而據以
      推論係被告二人夥同某不詳女子假冒丁○○所偽造，尚嫌速斷。此外，被告甲○○於民事訴訟中書寫之「丁○○」筆跡與保證書、約定書上之「丁○○」簽
      名之字跡並不相符，另對保當時亦在場之乙○○（即甲○○之姐，另一保證人
      戊○○之妻）於民事庭及本院審理時書寫之「丁○○」筆跡，亦與保證書、約
      定書上之「丁○○」字跡不符，均無從認定係被告甲○○或其姐乙○○所偽造
      ，本院又復查無其他證據足資證明公訴人起訴之情節，既未能發現相當證據足
      以證明被告甲○○犯罪，依前揭之最高法院判例意旨，即應為有利被告甲○○
      之認定。從而，既不能證明被告二人犯罪，依上開刑事訴訟法規定，即均應諭
      知無罪判決。
據上論斷，應依刑事訴訟法第三百零一條第一項，判決如主文。
中      華      民      國    九十一    年      七      月      二      日
                                  臺灣高雄地方法院刑事庭
                                      法  官      陳淑卿
右正本證明與原本無異。
如不服本判決，應於判決送達後十日內，向本院提出上訴狀。
                                      書記官      張家榮
中      華      民      國    九十一    年      七      月      二      日
